臺灣臺北地方法院交通事件裁定　　　　　　　　　九十一年度交聲字第一五二四號
　　異議人即
　　受處分人　　甲○○
右列受處分人因違反道路交通管理處罰條例案件，對於交通部公路總局台北區監理所
板橋監理站中華民國九十一年十月九日所為之處分（原處分案號：板監五字第裁四一
－ＡＢＸ九四０一七四、四一－ＡＢＸ九四０一七五號），聲明異議，本院裁定如左
：
        主  文
異議駁回。
        理  由
一、汽車駕駛人駕駛汽車，應遵守道路交通標誌、標線、號誌之指示，道路交通安全
    規則第九十條前段定有明文。而道路交通管理處罰條例所稱之汽車，依該條例第
    三條第八款規定包括機器腳踏車，又道路交通標誌標線號誌設置規則第二百零六
    條第五款第一目規定「圓形紅燈」之行車管制號誌係表示禁止車輛通行，並不得
    超越停止線或進入路口，如汽車駕駛人，駕車行經有燈光號誌管制之交岔路口闖
    紅燈者，處新臺幣（下同）一千八百元以上五千四百元以下罰鍰並記違規點數三
    點，道路交通管理處罰條例第五十三條及第六十三條第一項第三款亦有處罰規定
    。另汽車駕駛人駕駛汽車有違反道路交通管理處罰條例之行為，經交通勤務警察
    制止時，拒絕停車接受稽查而逃逸者，處三千元以上六千元以下罰鍰，同條例第
    六十條第一項亦有明定，且汽車駕駛人駕駛汽車違反道路交通管理處罰條例第四
    十八條、第六十條第一項規定者，除應依該條所規定之罰鍰處罰外，並應分別予
    記違規點數一點，道路交通管理處罰條例第六十三條第一項第一款已經明定。易
    言之，如機車駕駛人在道路闖紅燈，為警當場攔停者，處罰機關固應對該汽機車
    之駕駛人為處罰，惟若舉發機關並非當場對該部汽機車攔停，而係依違反道路交
    通管理事件統一裁罰標準及處理細則第二十三條第一項第一款及第四款「汽車違
    反道路交通管理事件有下列情形之一，當場不能或不宜攔截掣單舉發者，得逕行
    舉發之：．．．四、不服從指揮稽查而逃逸者。」規定逕行舉發者，此際舉發機
    關只能依上開處理細則第二十三條第二項規定對汽機車所有人為掣單舉發，而如
    經舉發之汽機車所有人在舉發通知單上所載之應到案日期前到案，並告知處罰機
    關該名闖紅燈行駛及不服稽查逃逸之汽機車違規駕駛人姓名、身分證統一編號及
    住址者，處罰機關應即依前開細則第二十四條規定處罰該名違規駕駛人，而如汽
    車所有人未於應到案日期前到案或雖於應到案日期前到案，而未告知處罰機關實
    際之違規駕駛人者，處罰機關仍應依道路交通管理處罰條例第八十五條第三項「
    本條例關於車輛駕駛人之處罰，如應歸責於車輛所有人者，處罰車輛所有人。」
    規定，對車輛所有人加以處罰。
二、本件受處分人即異議人林秀秀所有之車號ＬＰＢ－二０三號重型機車，於九十一
    年八月九日十七時三十分許，行經有行車管制號誌之市○○道、東寧路交岔路口
    ，欲左轉東寧路口行駛之際，明知其面對遵行方向之號誌係禁止車輛通行，不得
    超越停止線或進入路口之「圓形紅燈」行車管制號誌，竟不遵守該行車管制號誌
    之指示，逕自騎乘機車闖紅燈超越停止線進入路口左轉東寧路行駛，而適為在該
    處路口執勤之台北市政府警察局松山分局松山派出所員警李安文當場發現攔停，
    詎騎乘受處分人所有該部車號機車之人竟拒絕停車接受稽查而逃逸，嗣李安文記
    下該部機車之車牌號碼之資料，而以受處分人所有該部車號機車有違反前揭道路
    交通管理處罰條例第五十三條、第六十條第一項規定之行為掣單舉發，嗣將舉發
    單送達於受處分人後，受處分人雖於應到案日期前向原處分機關提出申訴，惟未
    向原處分機關告知該部機車為警舉發當時之駕駛人確實姓名及年籍，經原處分機
    關請舉發單位調查結果，仍認受處分人所有該部機車確有前述違規行為，原處分
    機關乃依道路交通管理處罰條例第三條第八款、第五十三條、第六十條第一項、
    第八十五條第三項及違反道路交通管理事件統一裁罰標準及處理細則第二十四條
    暨標準表之規定，就受處分人所有該部車號機車前開駕車行經有燈光號誌管制之
    交叉路口闖紅燈、不服稽查逃逸之行為各裁處該部機車之所有人即受處分人罰鍰
    一千八百元、三千元，且依同條例第六十三條第一項第一款規定分別併予記違規
    點數三點、一點。
三、訊據受處分人矢口否認有任何違反道路交通管理處罰條例之行為，辯稱：當日伊
    並未曾騎乘機車，經過台北市市○○道及東寧路口，伊並無將機車借予他人，而
    當日伊是在台北市○○路那裡和人洽談廣告事宜，伊既無違規闖紅燈，也沒有逃
    逸云云。惟查：受處分人所有前開車號機車有於前述時地駕車行經有燈光交叉路
    口闖紅燈及經交通勤務警察制止時，拒絕停車接受稽查而逃逸之違規事實，業據
    證人即開單告發受處分人之員警李安文於本院九十一年十一月十三日調查時，以
    具結擔保其供述之真實性並在負擔偽證罪之心理處罰狀態下證稱：「（問：如何
    舉發？）（答：當時我是執行十七時到十九時取締違規勤務，在東寧路十五號前
    面，我們在取締從市○○道違規左轉東寧路，那邊機車要兩段式左轉，當時東寧
    路由北往南到市○○道都要左右轉當時號誌是綠燈，有一部ＬＰＢ─２０３號銀
    色重機車由市○○道由西向北紅燈左轉，我發現他違規時我就把他攔停，這部重
    機車發現有警察他就在雙黃線迴轉，往市○○道方向行駛，我就往前好幾步，看
    到車號是ＬＰＢ─２０３號重機車，他就往市○○道方向逃逸我追不上）」、「
    （問：你是否馬上登記上去？）（答：我馬上寫在我的告發單上的空白地方及我
    的筆記簿上都有寫（庭呈影本））」「（問：那時離機車有多遠看到車號？）（
    答：大概有三公尺左右）」「（問：那時天色如何，有無可能看錯？）（答：那
    時天色很好，是夏天，我不可能看錯）」「（問：當時有無看到車子的顏色？）
    （答：我是現場看到的，車子是銀色的，車子是一個男的騎的載著一個女的，戴
    的是半罩式的安全帽，是年輕人大概是二十多歲）」等語（見當日訊問筆錄參照
    ），並有派所出員警工作記錄簿及筆記簿影本各一紙在卷可稽，按證人乃為原處
    分機關所認定受處分人有前開違規行為之原證人，其並到庭在本院法官面前以言
    詞供述本件訴訟上之待證事實－即受處分人有前開違規事實，本院由其上開供述
    已得有受處分人確有上開違規行為之心證，且於本件卷存證據資料內並無任何積
    極證據足以證明證人上開證述係屬虛偽，亦無有足以令人顯信其證述為不可採之
    品性證據或前科證據存在，本院自不得僅以證人為本件開單告發受處分人之員警
    而全盤抹煞其在訴訟上所具有之原證人資格，而受處分人對前開證人之供述雖提
    出行程表一紙證明其於九十一年八月九日十七時三十分並不在現場，而是在台北
    市○○路附近「林家豬腸冬粉」店與人談論廣告事宜云云，然受處分人所提出之
    行程表除受處分人自己本身蓋章外，並無其他主管簽名，其可信性顯有疑義，且
    受處分人所舉出之證人陳淑惠於本院調查時證稱：伊有帶受處分人去洽談廣告，
    但是伊只知道是在八月初，伊那天是休假，但是不確定是星期幾，而一般休假會
    休星期一、二、三或四，其他星期五、六比較忙，所以比較不會休假等語（見本
    院九十一年十二月二日訊問筆錄），而九十一年八月九日為星期五，從證人陳淑
    惠所言，伊不可能休假帶受處分人前往談論廣告事宜，顯然受處分人提出之行程
    表為臨訟所杜撰，並不足採信，而受處分人並無法舉出其他或請本院調查任何對
    其有利之證據資料，以使本院對證人所供述受處分人違規之事實產生任何合理之
    懷疑，且交通警察掣單舉發違反道路交通管理處罰條例所列之違規事實，本質上
    為行政處分，係公務員基於職務上之權力，依法就特定之具體事件所為之具公法
    上效果之單方面行政行為，基於公務員為公法上行為具有公信力之原則，該行政
    行為當可被推定為真正，其據以依法處分之事實認定亦為正確無誤。且如受處分
    人所有該部車號機車未於前述時地違規，何以員警得以正確記載該部機車之車號
    及顏色，從而本件異議人既未能提出證據以資證明其確無違規行為，僅空言稱並
    未有任何違規行為，尚難認其辯解足採，本件事證明確，受處分人所有前開車號
    機車之違規行為堪以認定。
四、綜上析述，受處分人所有之前開車號機車確有在前揭時間駕車行經有燈光號誌管
    制之交叉路口闖紅燈，及經交通勤務警察制止時，拒絕停車接受稽查而逃逸之違
    規行為，從而原處分機關乃依前揭道路交通管理處罰條例第三條第八款、第五十
    三條、第六十條第一項、第八十五條第三項及違反道路交通管理事件統一裁罰標
    準及處理細則第二十四條、暨標準表之規定，就受處分人所有該部車號機車駕車
    行經有燈光號誌管制之交叉路口闖紅燈、不服稽查逃逸之行為各裁處該部機車之
    所有人即受處分人罰鍰一千八百元、三千元，併依同條例第六十三條第一項第一
    款規定分別併予記違規點數三點、一點，核無疏誤，本件受處分人之異議為無理
    由，應予駁回。
據上論斷，應依道路交通案件處理辦法第十九條，裁定如主文。
中      華      民      國      九十一      年     十二     月    六    日
                                臺灣臺北地方法院交通法庭
                                      法  官  陳  德  民
右正本證明與原本無異。
如不服本裁定，應於送達後五日內，向本院提出抗告狀。
                                      書記官  葉  志  昭
中      華      民      國      九十一      年     十二     月    六    日
